【裁判字號】    98,台上,809
【裁判日期】    980219
【裁判案由】    偽造文書
【裁判全文】
最高法院刑事判決              九十八年度台上字第八０九號
上  訴  人  甲○○
選任辯護人  黃德賢律師
上列上訴人因偽造文書案件，不服台灣高等法院中華民國九十五
年六月二十一日第二審判決（九十五年度上訴字第一三四七號，
起訴案號：台灣板橋地方法院檢察署九十四年度偵字第二０八二
一號），提起上訴，本院判決如下：
    主  文
上訴駁回。
    理  由
按刑事訴訟法第三百七十七條規定：上訴於第三審法院，非以判
決違背法令為理由，不得為之。是提起第三審上訴，應以原判決
違背法令為理由，係屬法定要件。如果上訴理由書狀並未依據卷
內訴訟資料，具體指摘原判決不適用何種法則或如何適用不當，
或所指摘原判決違法情事，顯與法律規定得為第三審上訴理由之
違法情形，不相適合時，均應認其上訴為違背法律上之程式，予
以駁回。本件原審經審理結果，認為上訴人甲○○與業經原審判
刑定讞之劉宏茂共同變造公文書，即財政部台北市國稅局出具之
上訴人九十三年度綜合所得稅各類所得資料清單（下稱系爭所得
資料清單），於持以行使向台北富邦商業銀行辦理詐貸款項時，
因被查悉致未貸款得逞，犯行明確，因而維持第一審關於上訴人
部分，依刑法修正前牽連犯從一重論上訴人以共同行使變造公文
書，足以生損害於公眾及他人罪刑之判決（處有期徒刑壹年貳月
，及為相關沒收之宣告）。已詳敘其調查、取捨證據之結果及憑
以認定犯罪事實之心證理由。並就上訴人否認犯行之供詞及其所
辯各語認非可採，予以論述及指駁。從形式上觀察，原判決關於
上訴人行使變造公文書部分尚無足以影響判決結果之違背法令情
形存在。上訴意旨略稱：(1)系爭所得資料清單之性質為證明所得
人之各項收入，應屬刑法第二百十二條所定之特種文書，原判決
認係公文書，有適用法則不當之違法。(2)劉宏茂在偵查中於檢察
事務官李美員偵詢時，係供稱：其變造後告知上訴人，經上訴人
同意始傳真予銀行等情，足證上訴人事先不知變造之事，並與劉
宏茂共同變造該文書之犯意聯絡或行為分擔，原判決認定上訴人
與劉宏茂共同變造該文書，與卷證資料不符，有理由矛盾之違法
等語。惟查：(一)、系爭所得資料清單之內容，係記載上訴人於九
十三年度各類所得及扣稅情形之明細資料，此與刑法第二百十二
條所列偽造、變造之「護照、旅券、免許證、特許證及關於品行
、能力服務或其他相類之證書、介紹書」等各項證書之性質均屬
有異，原判決認係刑法第二百十一條之公文書，自難謂違誤。(二)
、上訴人於檢察官偵查中供承：伊知悉要更改薪水額度始能向銀
行申辦貸款，並懷疑薪水太少無法申辦貸款，及知道劉宏茂要變
更資料，只是不知道要更改哪一欄等語，並經劉宏茂當庭表示對
上訴人所述無意見（見他字第五五八三號卷第一七、一八頁），
二人所述一致。原判決據以認定上訴人對於劉宏茂變造系爭所得
資料清單內容知情並予同意，二人間有犯意聯絡及行為分擔關係
，為共同正犯，與卷內證據資料並無不合，自無上訴意旨所指證
據上理由矛盾之情形。經核上訴意旨，係置原判決所為明白論斷
於不顧，專憑己意再事爭辯，或任意指摘原判決違法，難認已符
合首揭法定之第三審上訴要件。本件關於行使變造公文書之上訴
部分違背法律上之程式，應予駁回。又上訴人犯刑法第三百三十
九條第三項、第一項之詐欺取財未遂罪部分，核屬刑事訴訟法第
三百七十六條第一款所列之案件，既經第二審判決，不得上訴於
第三審法院，其對得上訴第三審之行使變造公文書部分之上訴既
不合法，應從程序上駁回，無從為實體上判決，此部分之上訴亦
非合法，應併予駁回。
據上論結，應依刑事訴訟法第三百九十五條前段，判決如主文。
中    華    民    國  九十八  年    二    月   十九   日
                      最高法院刑事第十庭
                          審判長法官  邵  燕  玲
                                法官  李  伯  道
                                法官  孫  增  同
                                法官  李  英  勇
                                法官  許  錦  印
      本件正本證明與原本無異
                                      書  記  官
中    華    民    國  九十八  年    二    月  二十七  日
                                                      V


司法院資訊處製作；財團法人民間司法改革基金會備份。
